【裁判字號】    99,訴,2480
【裁判日期】    990929
【裁判案由】    損害賠償
【裁判全文】
臺灣臺北地方法院民事判決              99年度訴字第2480號
原      告  甲○○
            乙○○
被      告  第一商業銀行股份有限公司
法定代理人  丙○○
訴訟代理人  丁○○
上列當事人間損害賠償事件，本院於民國九十九年九月十五日言
詞辯論終結，判決如下：
    主  文
原告之訴駁回。
訴訟費用由原告負擔。
    事實及理由
一、原告主張：被告前於民國九十六年一月二十四日聲請對原告
    之不動產即門牌號碼為台北縣新店市○○路六一巷二之二號
    一樓房屋與座落基地（下稱系爭不動產）為假處分，經本院
    裁定准許在案（即本院九十六年度裁全字第五八八號民事裁
    定），後經被告以上開裁定為執行名義聲請對系爭不動產為
    強制執行（即本院九十六年度執全字第四三０號），經本院
    民事執行處囑託台北縣新店地政事務所就系爭不動產為查封
    登記。後被告聲請撤回上開執行程序，並聲請撤銷上開假處
    分，經本院以九十八年度審司字第七二四號民事裁定准許在
    案，然原告已因上開假處分受有精神及財產上之損害，原告
    爰本於民事訴訟法第五百三十一條之規定，請求被告應給付
    原告甲○○所受之財產上損害即新台幣（下同）二十五萬元
    ，慰撫金五十萬元，原告乙○○所受之財產上損害五十萬元
    ，慰撫金二十五萬元。綜上，原告爰訴請被告給付原告一百
    五十萬元及自起訴狀繕本送達被告之翌日起至清償日止按年
    息百分之五計算之利息。
二、被告辯稱：訴外人工作週訊股份有限公司（下稱工作公司）
    前向被告借款，並將原告乙○○所簽發之票載發票日期為民
    國九十五年十一月十一日、票載金額為新台幣五十一萬元、
    受款人為工作公司之支票（下稱系爭支票），存入其於被告
    銀行所開設之存款帳戶內，委託被告代為收取後，用以抵償
    該公司對於被告之債務，後被告屆期代為提示系爭支票，因
    存款不足而遭退票，且工作公司因負責人自殺，公司長期處
    於無負責人之狀態，怠於行使系爭支票票據權利，被告為保
    全債權，遂以自己名義行使權利，除代位工作公司對原告乙
    ○○提起給付系爭支票票款訴訟以外，並於系爭支票退票後
    ，查知原告乙○○業已將其所有之系爭不動產以買賣之名義
    移轉登記為原告甲○○所有，故被告遂依法聲請本院就系爭
    不動產為假處分，經本院准許後並聲請對系爭不動產為保全
    執行。被告並對原告提起訴訟請求確認渠等間就系爭不動產
    之買賣契約法律關係不存在，請求撤銷系爭不動產之所有權
    移轉登記。詎於上開給付票款訴訟經審理後，法院認為原告
    與工作公司間迭經換票、抵銷而消滅，雙方並無債權債務關
    係存在，後再以此為由，於上開撤銷系爭不動產所有權移轉
    登記訴訟認定被告並無代位利益，而為不利於被告之判決，
    被告因此於九十七年八月間收受上開判決但於上訴期間尚未
    屆滿之判決確定前，即九十七年九月四日具狀聲請撤銷上開
    假處分程序。原告現依據民事訴訟法第五百三十三條準用五
    百三十一條第一項之規定提起本件訴訟，然上開假處分之債
    務人為原告甲○○並非原告乙○○損害，但並未舉證以實其
    說，是原告之主張應屬無據，應予駁回。
三、首查：
（一）被告前主張其持有原告乙○○所簽發之系爭支票，因屆期
      提示不獲付款，為保全債權，而聲請假扣押原告乙○○所
      有之系爭不動產，詎原告乙○○為逃避強制執行而將系爭
      不動產移轉登記予原告甲○○，被告擬對債務人提起回復
      原狀及撤銷之訴，為保全強制執行，而提供擔保聲請本院
      為禁止原告甲○○就系爭不動產不得為移轉、抵押出租及
      其他處分行為之假處分裁定，經本院以九十六年度裁全字
      第五八八號民事裁定准許在案。被告以上開裁定為執行名
      義，聲請對系爭不動產為假處分之執行程序，經本院以九
      十六年度執全字第四三０號執行程序囑託台北縣新店地政
      事務所就系爭不動產為查封登記。
（二）被告訴請確認原告間就系爭不動產之買賣關係不存在，經
      本院以九十七年度訴字第一七六二號判決被告敗訴確定，
      被告訴請原告乙○○給付系爭本票票款，經本院新店簡易
      庭九十六年度店簡字第二二六三號為敗訴判決，原告不服
      提起上訴，經本院以九十七年度簡上字第二九號民事判決
      駁回被告之上訴，該第二審判決於九十七年六月十六日確
      定。
（三）被告撤回上開強制執行程序之執行，後聲請撤銷本院九十
      六年度裁全字第五八八號假處分裁定，經本院以九十八年
      度審全聲字第七二四號民事裁定撤銷之。
    以上事實，為兩造所不爭執，並有原告所提出之本院九十六
    年度裁全字第五八八號民事裁定（原證一）、本院九十六年
    一月三十一日北院錦96執全辰字第四三０號囑託查封登記書
    （原證二）、本院九十七年度訴字第一七六二號民事判決與
    確定證明書（原證三、四）本院新店簡易庭九十六年度店簡
    字第二二六三號宣示判決筆錄、本院九十七年度簡上字第二
    九號民事判決與確定證明書（原證五、六、七）、本院九十
    七年九月十一日本院隆96執全辰字第四三０號囑託塗銷查封
    登記書（原證八）及本院九十八年度審全聲字第七二四號民
    事裁定（原證十三）各一份為證，先予確認。
四、其次，原告主張其因被告聲請就系爭不動產為上開假處分之
    強制執行程序，而受有財產及精神之損害，而本於民事訴訟
    法第五百三十一條之規定，請求被告應予賠償其所受之上開
    損害，然為被告所不承認，並以上開情事資為抗辯。按假處
    分因自始不當而撤銷，或因第五百二十九條第四項及第五百
    三十條第三項之規定而撤銷者，債權人應賠償債務人因假扣
    押或供擔保所受之損害，民事訴訟法第五百三十三條、第五
    百三十一條第一項有明文規定，又按債權人不於第一項期間
    內起訴或未遵守前項規定者，債務人得聲請命假扣押之法院
    撤銷假扣押裁定，假扣押之裁定，債權人得聲請撤銷之，民
    事訴訟法第五百二十九條第四項及第五百三十條第三項亦規
    定甚詳。而依據最高法院九十二年度台上字第二八一三號裁
    判要旨之闡釋「債權人聲請撤銷假處分裁定，原可隨時為之
    ，不以假處分之原因消滅或其他因假處分之情事變更為其前
    提要件，觀諸民事訴訟法第五百三十條第三項規定自明。易
    言之，即令假處分之原因仍存在或假處分之情事未變更，仍
    有保全必要時，債權人仍得聲請撤銷之，於此情形，債權人
    依民事訴訟法第五百三十一條規定，亦不免應負其無過失之
    損害賠償責任。故債權人於本案訴訟敗訴而聲請撤銷假處分
    裁定時，尤應負無過失賠償責任，依民事訴訟法第五百三十
    三條準用同法第五百三十一條之規定，債權人應賠償債務人
    因假處分所受之損害。」是依據上開法文之規定與裁判要旨
    之說明，債權人如聲請撤銷假處分，債務人為此請求債權人
    應賠償債務人因假處分或供擔保所受之損害，固屬有據。然
    查，上開五八八號假處分裁定之債務人為原告甲○○，原告
    乙○○並非債務人，此有上開民事裁定可資佐證，是原告乙
    ○○既然並非上開假處分裁定之債務人，則原告以民事訴訟
    法第五百三十三條、第五百三十一條第一項之規定為依據，
    主張被告應就原告乙○○所受之損害負賠償責任，即非法之
    所許。是以原告乙○○之前揭請求，即難謂有據。
五、至原告甲○○請求被告賠償其所受之財產上損害二十五萬元
    ，按當事人主張有利於己之事實者，就其事實有舉證之責任
    ，民事訴訟法第二百七十七條前段有明文規定，復按民事訴
    訟如係由原告主張權利者，應先由原告負舉證之責，若原告
    先不能舉證，以證實自己主張之事實為真實，則被告就其抗
    辯事實即令不能舉證，或其所舉證據尚有疵累，亦應駁回原
    告之請求，最高法院十七年上字第九一七號判例要旨可資參
    照。復按假處分裁定因自始不當而撤銷者，債權人固應賠償
    債務人因假處分所受之損害，但必債務人確因假處分受有損
    害，且損害與假處分之間具有因果關係，始得請求賠償，此
    亦有最高法院著有六十年台上字第四七０三號判例要旨闡釋
    甚詳。本於上述說明，原告雖主張其因上開假處分而受有二
    十五萬元之財產上損害，然原告並未舉證證明其確實受有上
    開損害，以及其所受之損害，與上開假處分具有因果關係，
    是原告甲○○上開請求，即屬無據而不能准許。而原告甲○
    ○另本於民事訴訟法第第五百三十三條準用第五百三十一條
    之規定，主張被告應就原告甲○○因上開假處分所受之精神
    上損害負賠償責任，惟我國民法對於財產權之受侵害，並無
    得請求慰撫金之特別規定，故原告甲○○此部分請求，於法
    亦屬無憑。
六、綜上，原告本於民事訴訟法第五百三十三條準用第五百三十
    一條之規定，請求被告給付上開金額與利息，為無理由，應
    予駁回。又原告之訴既經駁回，其假執行之聲請即失所附麗
    ，應併予駁回。
七、本案事證已臻明確，兩造其餘主張與攻擊防禦方法，經核均
    與本案判決結果無影響，爰不一一予以審酌，附此敘明。
據上論結，本件原告之訴為無理由，依民事訴訟法第八十五條
第一項，判決如主文。
中    華    民    國    99    年    9    月    29    日
                  民事第四庭    法  官  匡  偉
以上正本係照原本作成
如對本判決上訴，須於判決送達後20日內向本院提出上訴狀。如
委任律師提起上訴者，應一併繳納上訴審裁判費。
中    華    民    國    99    年    9    月    29    日
                                書記官  巫玉媛

司法院資訊處製作；財團法人民間司法改革基金會備份。
